---
title: "Unfallanalyse im Kanton Zürich"
author: Joel Wenger und Christian Wassmer
date: "`r Sys.Date()`"
output:
  html_document:
    theme: cosmo
    toc: yes
    toc_depth: 3
    toc_float:
      collapsed: yes
      smooth_scroll: yes
---

```{r warning=FALSE, message=FALSE, echo=FALSE}
library(magrittr)
library(dplyr)
library(lubridate)
library(tidyr)
library(stargazer)
library(car)
library(moments)
library(stringr)
library(leaps)
library(ggplot2)
library(ggcorrplot)
library(GGally)

basedir <- '/Users/chwassme/Dropbox/dev/edu.self/cas/010_Kurse/005-LinReg/Transferbericht/data/';
# basedir <- 'C:/git/Transferbericht-CAS-BFH/data/'
```

# Einleitung

Dieser Transferbericht untersucht die Einflussfaktoren von tödlichen Unfällen. Er wurde im Rahmen der Vorlesungen "Lineare Regression" und "Zeitreihenanalyse" der BFH im Herbstsemester 2021/22 erfasst, welche von Dr. Raul Gimeno gehalten wurden.

# Datenquellen

## Unfalldaten
- https://opendata.swiss/de/dataset/polizeilich-registrierte-verkehrsunfalle-im-kanton-zurich
- https://opendata.swiss/de/dataset/polizeilich-registrierte-verkehrsunfalle-im-kanton-zurich/resource/1b2a47b7-ea16-4264-9bb6-d743cebdbd76

Die Verkehrsunfallstatistik des Kantons Zürich (VUSTA) enthält die Strassenverkehrsunfälle mit Personen- und Sachschäden, die durch die Kantonspolizei Zürich, die Dienstabteilung Verkehr der Stadt Zürich sowie die Stadtpolizei Winterthur registriert wurden. Sie wird einmal jährlich aktualisiert, jeweils gegen Ende des ersten Quartals des Folgejahres.

Zu jedem Strassenverkehrsunfall sind der Unfallort (geokodiert), das Jahr, der Monat, der Wochentag, die Unfallstunde, die Strassenart, der Unfalltyp (ab 1. Juli 2015 inklusive Bagatellunfälle zB. Parkschäden), die Unfallbeteiligung ('Fussgänger', 'Velo (ohne E-Bikes)', 'Motorrad') und die Unfallschwerekategorie verfügbar. Detaillierte Definitionen der Variabeln sind in der Ressource "Minimales Geodatenmodell Strassenverkehrsunfallorte (ASTRA)" dokumentiert.

Die Datei "KTZH_00000718_00001783.csv" wurde am 11.03.2022 heruntergeladen. Am 16.03.2022 wurde eine neue Version veröffentlicht, welche mit dem Script nicht kompatibel ist.

## Meteodaten
- https://data.stadt-zuerich.ch/dataset/ugz_meteodaten_stundenmittelwerte

Der Datensatz umfasst Stundenwerte ab 1992 bis zur letzten aktuellen Stunde aufgeteilt in Jahresdateien. Darin enthalten sind die Stationen Stampfenbachstrasse, Schimmelstrasse und Rosengartenstrasse. Gemessen wird der Luftdruck (p), die Niederschlagsdauer (RainDur), die Globalstrahlung (StrGlo), die Temperatur (T), die relative Luftfeuchtigkeit (Hr), die Windrichtung, die Vektor und Skalar Windgeschwindigkeit. Vor 2018 sind die Skalar Windgeschwindigkeiten aus den 30 Minuten Vektor Daten gerechnet worden.
s
Die Stundenwerte des laufenden Jahres werden jeweils 30 Minuten nach der vollen Stunde aktualisiert.


# Lineare Regression "Unfalldaten"

## Daten einlesen

```{r}
normalizeText <- function(x, length = 9) {
  res <- str_trim(x, side = 'both')
  res <- str_replace_all(res, ' ', '_')
  substr(res, 0, length)
}

# 'basedir' ist eine lokale Variable und verweist auf ein Verzeichnis in meiner Dropbox
accidentsFile <- paste0(basedir, 'KTZH_00000718_00001783.csv')
rawAccident <- read.csv(accidentsFile, header = TRUE, sep = ';', stringsAsFactors = TRUE)

accidentData <- rawAccident %>%
  select(1, AccidentType_de, AccidentSeverityCategory_de, RoadType_de, MunicipalityCode, AccidentYear, AccidentMonth, AccidentWeekDay, AccidentHour) %>%
  mutate(AccidentType_de = normalizeText(AccidentType_de)) %>%
  mutate(AccidentSeverityCategory_de = normalizeText(AccidentSeverityCategory_de, 20)) %>%
  mutate(RoadType_de = normalizeText(RoadType_de)) %>%
  mutate(YearMonth = paste(AccidentYear, sprintf("%02.f", AccidentMonth), sep = '-'))

# Aus Gründen der Übersichtlichkeit wird die UID des Unfalls ausgeblendet
head(accidentData %>% select(-1))
## Daten einlesen
```

### Unfall nach Typ
```{r}
accidentByType <- table(accidentData$YearMonth, accidentData$AccidentType) %>%
  as.data.frame() %>%
  pivot_wider(names_from = Var2, values_from = Freq, values_fill = 0) %>%
  rename(YearMonth = Var1)
tail(accidentByType, 12)
```
### Unfall nach Schwerekategorie

```{r}
accidentBySeverity <- table(accidentData$YearMonth, accidentData$AccidentSeverityCategory) %>%
  as.data.frame() %>%
  pivot_wider(names_from = Var2, values_from = Freq, values_fill = 0) %>%
  rename(YearMonth = Var1)
tail(accidentBySeverity, 12)

```
### Unfall nach Strassentyp

```{r}
accidentByRoadType <- table(accidentData$YearMonth, accidentData$RoadType) %>%
  as.data.frame() %>%
  pivot_wider(names_from = Var2, values_from = Freq, values_fill = 0) %>%
  rename(YearMonth = Var1)
tail(accidentByRoadType, 12)

```
### Unfall nach Stunde

Wird in der Regressionsanalyse nicht weiter verwendet.

```{r}
accidentByHour <- table(accidentData$YearMonth, accidentData$AccidentHour) %>%
  as.data.frame() %>%
  pivot_wider(names_from = Var2, values_from = Freq, values_fill = 0) %>%
  rename(YearMonth = Var1)
tail(accidentByHour, 12)

```
### Unfall nach Wochentag

```{r}
accidentByWeekDay <- table(accidentData$YearMonth, accidentData$AccidentWeekDay) %>%
  as.data.frame() %>%
  pivot_wider(names_from = Var2, values_from = Freq, values_fill = 0) %>%
  rename(YearMonth = Var1) %>%
  rename(Mo = aw401, Di = aw402, Mi = aw403, Do = aw404, Fr = aw405, Sa = aw406, So = aw407)
tail(accidentByWeekDay, 12)
```
### Zusammenfassung

Das Datenset erstreckt sich über 120 Monate (Januar 2011 bis Dezember 2022) und enthält rund 150k Unfälle (pro Monat rund 1200).

```{r }
accidentByMonth <- accidentData %>%
  group_by(YearMonth) %>%
  summarise(TotalAccidents = n())
tail(accidentByMonth, 12)
NROW(accidentByMonth)
mean(accidentByMonth$TotalAccidents)
sum(accidentByMonth$TotalAccidents)
min(accidentByMonth$YearMonth)
max(accidentByMonth$YearMonth)
```
### Alle Daten zusammenführen

```{r}
accidentFreq <- accidentByMonth %>%
  # full_join(accidentByHour, by = 'YearMonth') %>%
  full_join(accidentByWeekDay, by = 'YearMonth') %>%
  full_join(accidentByType, by = 'YearMonth') %>%
  full_join(accidentBySeverity, by = 'YearMonth') %>%
  full_join(accidentByRoadType, by = 'YearMonth')

# Sanity checks
head(accidentFreq)

# Still 120 months?
NROW(accidentFreq) == 120
```
## Regressionsanalyse

Hypothese / Untersuchungsgegenstand: Welches sind die Haupteinfluss-Faktoren für "Unfall_mit_Getöteten"?

Mittel: Step-wise Vorwärts- und Rückwärts-Selektion sowie Suche in "beiden Richtungen" mit dem Akaike‘s AIC-Kriterium und dem Schwarz Informationskriterium (BIC).


### Vorbereitungen

```{r}
# Entfernen nicht mehr benötigte Daten
accidents <- accidentFreq %>%
  select(-YearMonth, -TotalAccidents, -Unfall_mit_Sachschad, -Unfall_mit_Leichtver, -Unfall_mit_Schwerver)

# Interzeptmodell als Ausgangmodell
nullModel <- lm(Unfall_mit_Getöteten ~ 1, data = accidents)
fullModel <- lm(Unfall_mit_Getöteten ~ ., data = accidents)

N <- NROW(accidents)
```
### AIC-Kriterium

```{r}
forwardModelAIC <- step(nullModel,
                        direction = "forward",
                        scope = formula(fullModel), k = 2, trace = 0)

backwardModelAIC <- step(fullModel,
                         direction = "backward",
                         scope = formula(fullModel), k = 2, trace = 0)

bothModelAIC <- step(fullModel,
                     direction = "both",
                     data = accidents, k = 2, trace = 0)
```

**Interpretation**

Mit allen drei Verfahren kommen die gleichen Regressoren heraus mit gleichem AIC:

```{r}
paste(AIC(forwardModelAIC), AIC(backwardModelAIC), AIC(bothModelAIC), sep = ", ")
paste(attr(forwardModelAIC$terms, "term"), sep = ", ")
paste(attr(backwardModelAIC$terms, "term"), sep = ", ")
paste(attr(bothModelAIC$terms, "term"), sep = ", ")

finalModelAIC <- lm(Unfall_mit_Getöteten ~
                      Fr +
                        Sa +
                        So +
                        Abbiegeun +
                        Frontalko +
                        Fussgänge +
                        Tierunfal +
                        Autobahn, data = accidents)
summary(finalModelAIC)
layout(matrix(1:4, 2, 2))
plot(finalModelAIC)
jarque.test(finalModelAIC$residuals)
```

Die Residuen sind normalverteilt. Das Modell kann verwendet werden, siehe Analyse / Fazit.

### BIC-Kriterium
```{r}
forwardModelBIC <- step(nullModel,
                        direction = "forward",
                        scope = formula(fullModel), k = log(N), trace = 0)

backwardModelBIC <- step(fullModel,
                         direction = "backward",
                         scope = formula(fullModel), k = log(N), trace = 0)

bothModelBIC <- step(fullModel,
                     direction = "both",
                     data = accidents, k = log(N), trace = 0)

```

**Interpretation**

Mit allen drei Verfahren kommen die gleichen Regressoren heraus mit gleichem BIC:

```{r}
paste(BIC(forwardModelAIC), BIC(backwardModelAIC), BIC(bothModelAIC), sep = ", ")
paste(attr(forwardModelAIC$terms, "term"), sep = ", ")
paste(attr(backwardModelAIC$terms, "term"), sep = ", ")
paste(attr(bothModelAIC$terms, "term"), sep = ", ")

finalModelBIC <- lm(Unfall_mit_Getöteten ~ Fr + Abbiegeun, data = accidents)
summary(finalModelBIC)
layout(matrix(1:4, 2, 2))
plot(finalModelBIC)
jarque.test(finalModelBIC$residuals)
```
Die Residuen sind _nicht_ normalverteilt. Das Model wird nicht weiter verfolgt.

## Analyse und Fazit

Uns ist bewusst, dass mit der vorliegenden Methode keine belastbaren, geschweige denn kausalen Zusammenhänge hergeleitet werden können. Zumal die Kennzahl R2 mit rund 0.25 darauf hinweist, dass das gewählte Regressionsmodell den Regressanden "Unfall_mit_Getöteten" nur ungenügend schwach erklären kann. Dennoch scheint sich zu bewahrheiten, dass die Wochentage Fr (\*\*\*), Sa (.) und So (nicht signifikant), sowie Abbiegeunfälle (\*), Frontalkollisionen (.), Unfälle mit Fussgängern (\*) und auf Autobahnen (\*\*) den stärksten Einfluss auf Unfälle mit Todesopfern haben. Dies entspricht unserer Ansicht nach durchaus den Erwartungen. Einzig der Einflussfaktor "Unfälle mit Tieren" (.) kommt etwas unerwartet.

_(In Klammern Signifikanzcodes: 0 '\*\*\*' 0.001 '\*\*' 0.01 '\*' 0.05 '.' 0.1)_

Das Modell, welches mittels BIC gefunden wurde, wurde verworfen: Die Residuen sind nicht normalverteilt.

Alle Aussagen basieren auf einem Signifikanzniveau von 95%.

Interessant wäre vermutlich die Einflussfaktoren in den Gruppen einzeln zu analysieren, also Wochentage, Unfallart, Strassentyp und ggf. auch Stunde; als auch mit anderen Schwerekategorien zu untersuchen.

# Zeitreihenanalyse "Unfall- und Meteodaten"

## Daten einlesen
### Unfalldaten
Es werden dieselben Daten wie bereits für das Regressionsmodell verwendet.
```{r}
# function to change column names (remove "Accident", whitespaces and language designator)
process_headers <- function(Headers) {
  NewHeaders <- NULL
  for (i in 1:length(Headers)) {
    tmp <- str_replace(Headers[i], '_', '')
    tmp <- str_replace(tmp, 'Accident', '')
    NewHeaders[i] <- str_replace(tmp, 'en', '')
  }
  return(NewHeaders)
}

# function to extract calendar day from available data
process_day <- function(Month, Weekday) {
  Day <- 1
  for (i in 2:length(Weekday)) {
    # increment day counter if weekday variable changes
    if (Weekday[i] == Weekday[i - 1]) {
      Day[i] <- Day[i - 1]
    } else {
      Day[i] = Day[i - 1] + 1
    }
    # reset if month variable changes
    if (Month[i] != Month[i - 1]) {
      Day[i] = 1
    }
  }
  return(Day)
}

# load raw data into workspace
AccidentFile <- paste0(basedir, 'KTZH_00000718_00001783.csv')
RawAccident <- read.csv(AccidentFile, header = TRUE, sep = ';', stringsAsFactors = TRUE, colClasses = c("AccidentUID" = "character"))

# process raw data to extract information needed for this project
Accident.df <- RawAccident %>%
  select(6, 11, 12, 13, 14, 19, 20, 21, 23, 24, 25, 30, 35) %>%
  drop_na %>%
  rename_with(process_headers) %>%
  mutate(WeekDay = as.numeric(substr(WeekDay, 5, 5))) %>%
  mutate(Day = process_day(Month, WeekDay)) %>%
  mutate(InvolvingPedestrian = ifelse(InvolvingPedestrian == 'true', 1, 0)) %>%
  mutate(InvolvingBicycle = ifelse(InvolvingBicycle == 'true', 1, 0)) %>%
  mutate(InvolvingMotorcycle = ifelse(InvolvingMotorcycle == 'true', 1, 0)) %>%
  mutate(IsSevere = ifelse(grepl('severe', SeverityCategory) | grepl('fatalities', SeverityCategory), 1, 0)) %>%
  mutate(IsDeadly = ifelse(grepl('fatalities', SeverityCategory), 1, 0))
```

### Meteodaten
Die Meteodaten werden direkt von data.stadt-zuerich.ch heruntergeladen und in einen dataframe gespeichert.
Wurde die Datei bereits einmal ausgeführt, so ist MeteoDataZurich.Rda bereits verfügbar und wird lokal geladen.
```{r}
# check if data exists in directory
if (!file.exists(paste0(basedir, 'MeteoDataZurich.Rda'))) {
  # create empty dataframe
  MeteoData.df <- data.frame()
  # get values for 2011 - 2021
  for (i in 2011:2021) {

    url <- paste("https://data.stadt-zuerich.ch/dataset/ugz_meteodaten_stundenmittelwerte/download/ugz_ogd_meteo_h1_", as.character(i), ".csv", sep = '')
    data <- read.csv(url, encoding = 'UTF-8')
    df <- data.frame(data) %>%
      mutate(Year = as.numeric(substr(X.U.FEFF.Datum, 1, 4))) %>%
      mutate(Month = as.numeric(substr(X.U.FEFF.Datum, 6, 7))) %>%
      mutate(Day = as.numeric(substr(X.U.FEFF.Datum, 9, 10))) %>%
      mutate(Hour = as.numeric(substr(X.U.FEFF.Datum, 12, 13))) %>%
      pivot_wider(names_from = Parameter, values_from = Wert) %>%
      select(Year, Month, Day, Hour, T, RainDur) %>%
      group_by(Year, Month, Day, Hour) %>%
      summarise(Temperature = mean(T, na.rm = TRUE), RainDuration = mean(RainDur, na.rm = TRUE)) %>%
      ungroup %>%
      select(Year, Month, Day, Temperature, RainDuration) %>%
      group_by(Year, Month, Day) %>%
      summarise(Temperature = mean(Temperature, na.rm = TRUE), RainDuration = sum(RainDuration, na.rm = TRUE))
    MeteoData.df <- rbind(MeteoData.df, df)
  }
  # save data to Rda file
  save(MeteoData.df, file = paste0(basedir, 'MeteoDataZurich.Rda'))
} else {
  load(paste0(basedir, 'MeteoDataZurich.Rda'))
}
```

### Daten zusammenführen
```{r}
# add meteo information to dataframe
Accident.df <- merge(Accident.df, MeteoData.df, by = c('Year', 'Month', 'Day'))
```

## Daten bearbeiten und gruppieren

### Tagesdaten
```{r message=FALSE}
# group data into daily sets
AccidentDaily.df <- Accident.df %>%
  select(Year, Month, Day, InvolvingPedestrian, InvolvingBicycle, InvolvingMotorcycle, IsSevere, IsDeadly, Temperature, RainDuration) %>%
  group_by(Year, Month, Day) %>%
  mutate(Total = n()) %>%
  summarise(Total = mean(Total),
            InvolvingPedestrian = sum(InvolvingPedestrian),
            InvolvingBicycle = sum(InvolvingBicycle),
            InvolvingMotorcycle = sum(InvolvingMotorcycle),
            IsSevere = sum(IsSevere),
            IsDeadly = sum(IsDeadly),
            Temperature = mean(Temperature),
            RainDuration = mean(RainDuration)) %>%
  mutate(Date = as.Date(paste(as.character(Year), '-', as.character(Month), '-', as.character(Day), sep = ''), format = '%Y-%m-%d')) %>%
  select(Date, everything()) %>%
  ungroup
```

### Monatsdaten
```{r message=FALSE}
# further group data into monthly sets
AccidentMonthly.df <- AccidentDaily.df %>%
  group_by(Year, Month) %>%
  summarise(Total = sum(Total),
            InvolvingPedestrian = sum(InvolvingPedestrian),
            InvolvingBicycle = sum(InvolvingBicycle),
            InvolvingMotorcycle = sum(InvolvingMotorcycle),
            IsSevere = sum(IsSevere),
            IsDeadly = sum(IsDeadly),
            Temperature = mean(Temperature),
            RainDuration = sum(RainDuration)) %>%
  mutate(Date = as.Date(paste(as.character(Year), '-', as.character(Month), '-01', sep = ''), format = '%Y-%m-%d')) %>%
  select(Date, everything()) %>%
  ungroup
```

## Grafische Datenexploration
### Histogramme
```{r}
# accidents vs. hour
hist(Accident.df$Hour)
hist(Accident.df$Hour[Accident.df$InvolvingPedestrian == TRUE])
hist(Accident.df$Hour[Accident.df$InvolvingBicycle == TRUE])
hist(Accident.df$Hour[Accident.df$InvolvingMotorcycle == TRUE])

# accidents vs. weekday
hist(Accident.df$WeekDay)
hist(Accident.df$WeekDay[Accident.df$InvolvingPedestrian == TRUE])
hist(Accident.df$WeekDay[Accident.df$InvolvingBicycle == TRUE])
hist(Accident.df$WeekDay[Accident.df$InvolvingMotorcycle == TRUE])

# accidents vs. month
hist(Accident.df$Month)
hist(Accident.df$Month[Accident.df$InvolvingPedestrian == TRUE])
hist(Accident.df$Month[Accident.df$InvolvingBicycle == TRUE])
hist(Accident.df$Month[Accident.df$InvolvingMotorcycle == TRUE])
```

### Korrelationen
```{r}
# daily data
CorrDataDaily.df <- AccidentDaily.df %>%
  select(Total, InvolvingPedestrian, InvolvingBicycle, InvolvingMotorcycle, IsSevere, IsDeadly, Temperature)

CorrMatrixDaily <- cor(CorrDataDaily.df)

ggcorrplot(CorrMatrixDaily, type = "lower", lab = TRUE)
#ggpairs(CorrDataDaily.df) # attention -> takes a very long time to visualize (large dataset)

# monthly data
CorrDataMonthly.df <- AccidentMonthly.df %>%
  select(Total, InvolvingPedestrian, InvolvingBicycle, InvolvingMotorcycle, IsSevere, IsDeadly, Temperature, RainDuration)

CorrMatrixMonthly <- cor(CorrDataMonthly.df)

ggcorrplot(CorrMatrixMonthly, type = "lower", lab = TRUE)
ggpairs(CorrDataMonthly.df)
```

## Zeitreihen
### Zeitreihen plotten
```{r}
# select some data to make ready to plot with ggplot
AccidentMonthly.plot.df <- AccidentMonthly.df %>%
  select(Date, InvolvingPedestrian, InvolvingBicycle, InvolvingMotorcycle) %>%
  pivot_longer(!Date, names_to = 'Involved', values_to = 'Values')

# plot data using ggplot
ggplot(AccidentMonthly.df, aes(x = Date, y = Total)) +
  geom_line() +
  ylab('Number of Accidents') +
  ggtitle('Total Number of Monthly Accidents') +
  theme_light()

ggplot(AccidentMonthly.plot.df, aes(x = Date, y = Values, color = Involved)) +
  geom_line() +
  ylab('Number of Accidents') +
  ggtitle('Monthly Number of Accidents involving pedestrians, bicycles and motorcycles') +
  theme_light()
```

### Zeitreihenanalyse
```{r}
# create timeseries from monthly data
InvolvingBicycleMonthly.ts <- ts(AccidentMonthly.df$InvolvingBicycle, start = c(AccidentMonthly.df$Year[1], AccidentMonthly.df$Month[1]), frequency = 12)
InvolvingMotorcycleMonthly.ts <- ts(AccidentMonthly.df$InvolvingMotorcycle, start = c(AccidentMonthly.df$Year[1], AccidentMonthly.df$Month[1]), frequency = 12)

# decompose time series objects
InvolvingBicycleMonthly.ts.m <- decompose(InvolvingBicycleMonthly.ts, type = 'multiplicative')
plot(InvolvingBicycleMonthly.ts.m)

InvolvingMotorcycleMonthly.ts.a <- decompose(InvolvingMotorcycleMonthly.ts, type = 'additive')
plot(InvolvingMotorcycleMonthly.ts.a)
```

## Analyse und Fazit

Grundsätzlich entspricht die Zeitreihenanalyse den Erwartungen, welche man aufgrund der Saisonalität von Unfällen mit Fahrrädern und Motorrädern haben könnte: In den wärmeren Monaten, insbesonderen an warmen Tagen (starke Korrelation zwischen Temperatur und Anzahl Velo- und Motorradunfällen), sind die Unfallzahlen mit Velos und Motorrädern stark erhöht gegenüber den Wintermonaten. Die Zahl der Velounfälle scheint auch mit einem gewissen Trend zu steigen.

Zudem scheint eine negative Korrelation mit Regentagen und Unfällen mit Velos und Motorrädern zu bestehen, was ebenfalls Sinn machen würde.

Im Allgemeinen sieht man nichts Aussergewöhnliches, als das was man aufgrund der Jahreszeiten sowieso vermuten würde.

